臺灣高等法院臺南分院民事裁定　　89年度重訴字第35號
原　　　告　甲○○
被　　　告　乙○○
訴訟代理人　黃榮坤　律師
上列被告因偽造文書等案件，原告提起刑事附帶民事訴訟請求損
害賠償，於民國89年6月16日經本院刑事庭裁定（89年度重附民
字第192號）移送前來，本院裁定如下：
    主  文
原告之訴及假執行之聲請均駁回。
訴訟費用由原告負擔。
    理  由
一、按「因犯罪而受損害之人，於刑事訴訟程序得附帶提起民事
    訴訟，對於被告及依民法負賠償責任之人，請求回復其損害
    。」刑事訴訟法第487條第1項定有明文；又「因犯罪而受損
    害之人，於刑事訴訟程序固得附帶提起民事訴訟，對於被告
    請求回復其損害，但其請求回復之損害，以被訴犯罪事實所
    生之損害為限，否則縱令得依其他事由，提起民事訴訟，亦
    不得於刑事訴訟程序附帶為此請求。」、「按刑事庭移送民
    事庭之附帶民事訴訟，僅移送後之訴訟程序應適用民事訴訟
    法，至移送前之訴訟行為是否合法，仍應依刑事訴訟法決定
    之。」，分別有最高法院60年台上字第633號刑事判例及70
    年度台上字第248號刑事判決可資參照。
二、原告附帶民事訴訟主張：被告於86年3月間，在台南縣新市
    鄉○○街238號其代書事務所，將原告名義所有之台南縣新
    市鄉○○路268巷12弄7號建築改良物所有權狀影本所有權人
    「甲○○」、住所「台南縣新化鎮○○里○鄰○○路241-23
    號」、登記日期及發狀日期均為「85年9月3日」、權狀字號
    「85化字第3139號」，依序分別塗改為所有權人「陳勝賢」
    、住所「台南縣永康市○○里○鄰○○路459巷6號」、登記
    及發狀日期均為「86年4月10日」、權狀字號「86化字第313
    9號」，然後再加影印，而變造不實之建築改良物所有權狀
    影本1紙，足生損害於地政機關對於地籍資料管理之正確性
    及公信力，致原告受有新台幣 (下同）644萬元之損害，為
    此依民法第184條規定，訴請被告應給付644萬元及自起訴狀
    繕本送達翌日起至清償日止，按年息百分之5計算之利息云
    云。
三、經查本院89年6月16日89年度重附民字第192號刑事附帶民事
    訴訟裁定，移送內容係以「被告於86年3月間變造原告所有
    台南縣新市鄉○○路268巷12弄7號建築改良物所有權狀影本
    ，足生損害於地政機關對於地籍資料管理之正確性及公信力
    」為理由，惟依本院88年度上訴字第1054號刑事判決所示，
    被告上開行為所妨害者係社會法益，且原告並無因被告上開
    變造建築改良物所有權狀影本行為而受有644萬元之損害。
    換言之，原告所主張上開房地是否遭不法設定644萬元抵押
    權之損害，並非因被告變造上開建築改良物所有權狀影本所
    致，原告並非被告犯變造私文書罪之被害人，依法不得於刑
    事訴訟程序為附帶民事訴訟之請求，故本件附帶民事訴訟起
    訴不備刑事訴訟法第487條規定之要件，係不合法。
四、末按「附帶民事訴訟除本編有特別規定外，準用關於刑事訴
    訟之規定。但經移送或發回、發交於民事庭後，應適用民事
    訴訟法。」、「原告之訴，有下列各款情形之一者，法院應
    以裁定駁回之。但其情形可以補正者，審判長應定期間先命
    補正：六、起訴不合程式或不備其他要件者。」，刑事訴訟
    法第490條、民事訴訟法第249條第1項第6款分別定有明文。
    查本件刑事附帶民事訴訟之起訴，既不備刑事訴訟法第487
    條所定之要件，且依其情形亦不能補正，爰依法應以裁定駁
    回之。
五、依民事訴訟法第249條第1項第6款、第78條、第95條裁定如
    主文。
中　　華　　民　　國　　96　　年　　8 　　月　　21　　日
     　　　　　　　　　　　 　  審判長法　官  陳光秀
　　     　　　　　　　　　　　　　   法　官  莊俊華
　　　　     　　　　　　　　　　   　法  官  曾平杉
上為正本係照原本作成。
如對本裁定抗告，須於本裁定送達後10日內向本院提出抗告狀（
須附繕本），並應繳納抗告費新台幣1千元。
中　　華　　民　　國　　96　　年　　8 　　月　　22　　日
                                      書記官  葉秀珍
